【裁判字號】    97,勞上易,6
【裁判日期】    970910
【裁判案由】    給付資遣費
【裁判全文】
臺灣高等法院高雄分院民事判決         97年度勞上易字第6號
上  訴  人  佳恆交通企業有限公司
法定代理人  戊○○
訴訟代理人  乙○○
被 上 訴人  丙○
            丁○○
            甲○○
上列當事人間請求給付資遣費事件，上訴人對於民國97年1 月31
日臺灣高雄地方法院95年度勞訴字第88號第一審判決提起上訴，
本院於民國97年8 月27日言詞辯論終結，判決如下：
    主  文
上訴駁回。
第二審訴訟費用由上訴人負擔。
    事實及理由
一、本件被上訴人起訴主張：被上訴人丙○、丁○○、甲○○分
    別自民國91年8 月1 日、89年10月30日、89年10月16日起，
    受僱於上訴人擔任聯結車司機。詎上訴人於95年6 月10日未
    經預告，即以業務緊縮為由，終止與被上訴人間之勞動契約
    ，算至95年6 月10日止，被上訴人丙○、丁○○、甲○○之
    工作年資分別為3 年又11個月、5 年又8 個月、5 年又9 個
    月（應係5 年又8 個月，被上訴人甲○○誤算為5 年又9 個
    月），而離職前6 個月平均工資則分別為新台幣（下同）48
    ,073 元 、43,175元、47,147元，依勞動基準法第16條、第
    17條規定，被上訴人丙○、丁○○、甲○○得請求上訴人給
    付30日預告期間工資及資遣費分別為236,358 元〔48,073元
    ＋48,073元×（3 ＋11/12） ＝236,358 元〕、287,833 元
    〔43,175元＋43,175元×（5 ＋8/12）＝287,833 元〕、31
    8,242 元〔47,147元＋47,147元×（5 ＋9/12）＝318,242
    元〕等語。並聲明求為判決：(一)上訴人應給付被上訴人丙○
    236,35 8元、被上訴人丁○○287,833 元、被上訴人甲○○
    318,242 元，及均自起訴狀繕本送達翌日即95年9 月14日起
    至清償日止按年息5%計算之利息。
二、上訴人則以：被上訴人係負責上訴人所承攬訴外人台灣化學
    纖維股份有限公司（下稱台化公司）之運送業務，被上訴人
    離職前，因上訴人未能繼續承攬台化公司之運送業務，故無
    法將台化公司之原運送業務再分派予被上訴人，惟上訴人已
    另與訴外人榮泓農產品股份有限公司（下稱榮泓公司）簽訂
    承攬運送契約，並通知被上訴人前往榮泓公司負責載運，被
    上訴人以工作地點離家太遠上班不方便為由拒絕前往，被上
    訴人係自願離職，並非上訴人以業務緊縮為由，主動終止勞
    動契約，自無給付預告期間工資及資遣費之義務等語置辯。
    並聲明求為判決：(一)被上訴人之訴駁回；(二)如受不利判決，
    願供擔保請准免為假執行。
三、原審判決上訴人應分別給付被上訴人丙○、丁○○、甲○○
    236,358 元、287,833 元、314,313 元，及均自95年9 月14
    日起至清償日止按年息5%計算之利息。上訴人就其敗訴部分
    不服，提起上訴。上訴聲明求為判決：(一)原判決不利於上訴
    人部分廢棄。(二)上開廢棄部分，被上訴人在第一審之訴及其
    假執行之聲請均駁回。(三)第一、二審訴訟費用由被上訴人負
    擔。被上訴人則均答辯聲明求為判決：駁回上訴。（被上訴
    人甲○○就其敗訴部分，未聲明不服而告確定）
四、兩造不爭執事項如下:
  (一)被上訴人丙○自91年8 月1 日起至95年6 月10日止，受僱於
    上訴人擔任聯結車司機，離職前6 個月平均工資為48,073元
    ；被上訴人丁○○自89年10月30日起至95年6 月10日止，受
    僱於上訴人擔任聯結車司機，離職前6 個月平均工資為43,1
    75元；被上訴人甲○○自89年10月16日起至95年6 月10日止
    ，受僱於上訴人擔任聯結車司機，離職前6 個月平均工資為
    47,147 元。
  (二)如被上訴人係因上訴人終止勞動契約而離職，則被上訴人得
    請求之資遣費及預告期間工資之合計金額如前項三、原審判
    決所示之金額。
  (三)依「就業保險法」之規定，申請失業補助，僅限於非自願性
    離職之情形。
五、兩造之爭執點為: 被上訴人係自願離職或係因上訴人終止勞
    動契約而離職?茲分述如下:
（一）按修正前就業保險法第11條第1 項第1 款規定，請領失業
      給付者，以被保險人非自願離職之情形為限。
（二）查，證人即受僱於上訴人之陳佳琪於原審證稱: 老闆要伊
      於95年6 月9 日通知被上訴人於95年6 月10日工作完畢後
      ，將鑰匙交回上訴人公司等語（見原審卷第25頁），而被
      上訴人主張依其行規而言，雇主要司機將鑰匙交回，就表
      示要解僱之意，所以其等拒絕交回鑰匙等情，為上訴人所
      不爭執，足見上訴人要被上訴人於95年6 月10日工作完畢
      後，將鑰匙交回上訴人公司，即有解僱被上訴人之意，應
      堪認定。次查，證人陳佳琪於原審證稱：「因為那天老闆
      不在，丙○就直接打電話給我老闆，老闆要我聽電話，跟
      我說他們離職要領『失業補助金』，要我問清楚開給他們
      。」等語；及證人即受僱於上訴人之吳鳳權於原審證稱：
      離職證明書出來後，伊與陳佳琪一起蓋證明書，伊清楚離
      職證明書內容，伊認為老闆有同意等情（見原審卷第23頁
      、30頁），足見於開立離職證明書及非自願離職證明書予
      被上訴人前，上訴人之法定代理人已經知道被上訴人索取
      上開離職證明書係要作為請領失業補助金之用，並要證人
      陳佳琪開立上開離職證明書予被上訴人，而依前揭「就業
      保險法」第11條第1 項第1 款規定，請領失業給付，係限
      於非自願性離職之情形，足見證人陳佳琪開立離職證明書
      及非自願離職證明書予被上訴人，乃係依照上訴人之法定
      代理人之指示而為，又離職證明書上記載被上訴人係因「
      業務緊縮，無法再聘用」，及非自願離職證明書上所勾選
      被上訴人之離職原因為勞動基準法第11條第2 款（即雇主
      以虧損或業務緊縮為由終止勞動契約），有離職證明書及
      非自願離職證明書在卷可證（見原審勞調卷第13頁正、背
      面，第20頁正、背面，第23頁正、背面），亦核與上訴人
      要被上訴人於95年6 月10日工作完畢後，將鑰匙交回，解
      僱被上訴人之事實相符，故被上訴人主張上訴人於95年6
      月10日未經預告，即以業務緊縮為由，終止與被上訴人間
      之勞動契約等語，尚堪採信。
（三）又查，依高雄市政府勞工局訓練就業中心於95年9 月6 日
      函覆被上訴人丙○稱: 「前揭二人（即指被上訴人丙○及
      甲○○）係於95年6 月19日檢具蓋有佳恆交通企業有限公
      司名稱印信之離職證明書至本中心前鎮就業服務站申請失
      業給付，而該站承辦人員於辦理當時，曾以電話向該公司
      確認渠等二人的真實離職事由與文件無誤後，方才繼續辦
      理該二人失業給付申請後續作業。」（見原審卷第16頁）
      ，足見高雄市政府勞工局訓練就業中心前鎮就業服務站曾
      向上訴人查詢，被上訴人丙○及甲○○之離職證明書上所
      記載之離職原因「因業務緊縮，無法再聘用」，是否真實
      ，經上訴人答覆離職事由即如離職證明書上所載，準此，
      足認上訴人所開立予被上訴人丙○及甲○○之離職證明書
      上所記載之離職原因「因業務緊縮，無法再聘用」，應屬
      真實。故上訴人主張本件系爭離職證明書及非自願離職證
      明書，係被上訴人至上訴人公司要求證人陳佳琪開立，且
      被上訴人丙○主動向證人吳鳳權提及網路上有離職證明書
      表格，證人陳佳琪及吳鳳權未接獲上訴人公司之法定代理
      人指示即擅自開立離職證明書及非自願離職證明書予被上
      訴人云云，不足採信。至於上訴人主張其有承攬訴外人榮
      泓公司之運送業務等情，縱令屬實，惟上訴人既已於95年
      6 月10日終止兩造間之勞動契約，不因其有承攬訴外人榮
      泓公司之運送業務，即認兩造間已終止之勞動契約當然回
      復，故上訴人主張其已另與訴外人榮泓公司簽訂承攬運送
      契約，並通知被上訴人前往榮泓公司負責載運，被上訴人
      以工作地點離家太遠上班不方便為由拒絕前往，被上訴人
      係自願離職云云，尚難採信。
（四）按僱主依勞動基準法第11條規定終止勞動契約者，對於繼
      續工作三年以上之勞工，應於三十日前預告之。雇主如未
      依規定期間預告而終止勞動契約者，應給付預告期間之工
      資。又雇主依勞動基準法第11條終止勞動契約者，應發給
      勞工資遣費，工作每滿一年發給相當於一個月平均工資之
      資遣費。未滿1 年之剩餘月數，以比例計給之。未滿一個
      月者以一個月計。勞動基準法第16條第1 項第3 款、第3
      項，同法第17條分別定有明文。本件上訴人既係以業務緊
      縮為由，而終止其與被上訴人間之勞動契約，則依上開勞
      動基準法第16條第1 項第3 款、第3 項，同法第17條之規
      定，被上訴人自得請求上訴人給付30日預告期間之工資及
      資遣費。又被上訴人丙○、丁○○、甲○○得請求上訴人
      給付預告期間工資及資遣費之合計金額分別為236,358 元
      、287,833 元、314,313 元，為兩造所不爭執，從而被上
      訴人丙○、丁○○、甲○○分別請求上訴人給付236,35 8
      元、287,833 元、314,313 元，及其法定遲延利息，即屬
      有據。
六、綜上所述，被上訴人丙○、丁○○、甲○○依勞動基準法第
    16條、第17條之規定，請求上訴人分別給付236,358 元、28
    7,833 元、314,313 元，及均自起訴狀繕本送達翌日即95年
    9 月14日起至清償日止按年息5%計算之利息，為有理由，應
    予准許。是原審判決上訴人應如數給付，於法並無不合。上
    訴意旨求予廢棄改判，為無理由，應予駁回。
七、本件事證已臻明確，兩造其餘攻擊防禦方法於本件判決結果
    不生影響，故不再一一論述，併此明。
八、據上論結，本件上訴為無理由，依民事訴訟法第449 條第1
    項、第78條，判決如主文。
中    華    民    國    97    年    9    月    10    日
                            勞工法庭
                                審判長法官  張國彬
                                法      官  吳登輝
                                法      官  鄭月霞
以上正本證明與原本無異。
本件不得上訴。
中    華    民    國    97    年    9    月    10    日
                                書  記  官  吳新貞


司法院資訊處製作；財團法人民間司法改革基金會備份。
